臺灣士林地方法院民事判決　　　　　　 95年度重訴字第324號
原　　　告　甲○○
　　　　　　　　　　　　之6
被　　　告　乙○○
　　　　　　　　　　　　3樓
上列當事人間刑事附帶民事損害賠償事件，經本院刑事庭裁定移
送本院審理（本院95年度重附民字第2 號），本院於民國96年2
月7 日言詞辯論終結，判決如下：
　　主      文
被告應給付原告新臺幣伍萬元，及自民國95年1 月14日起至清償
日止，按年息百分之五計算之利息。
原告其餘之訴駁回。
訴訟費用由被告負擔千分之五，餘由原告負擔。
本判決第一項得假執行。但被告如以新臺幣伍萬元為原告預供擔
保或將上開金額提存後，得免為假執行。
    事實及理由
一、原告起訴主張：原告甲○○係被告乙○○之胞妹，原告於94
    年6 月11日端午節返回臺北市○○區○○路2 段201 之129
    號1 樓兩造父親張盛和住處過節，原告暨其子李柏毅、李柏
    彥亦在該處。同日中午12時30分許，因李柏毅、李柏彥對原
    告出言不遜，原告乃加以訓斥，詎被告心生不滿，竟動手毆
    打原告，復以瓷碗砸原告，致原告頭部受傷，原告身心嚴重
    受創。被告因傷害原告業經法院判處拘役40日確定，所為已
    符合民法第184 條第1 項侵權行為損害賠償之要件，為此依
    民法第195 條第1 項規定，請求被告賠償精神上之損害新臺
    幣（下同）1,000 萬元等語。並聲明：(1)被告應賠償原告
    1,000 萬元整，並自起訴狀繕本送達翌日即94年10月20日起
    至清償日止，按年利率5 ％計算之利息。(2)前項判決請准供
    擔保宣告假執行。(3)訴訟費用由被告負擔。
二、被告則以：本件傷害事件係因當日原告以三字經不斷咒罵被
    告之二子李柏毅、李柏彥（各為10歲、8 歲幼童），前後持
    續約20分鐘，並動手推打二人，兩造因此發生爭執，進而互
    毆，被告並未以瓷碗砸原告。原告所提之診斷書僅能證明其
    於94年6 月11日有受傷，無法證明該傷勢係被告以瓷碗攻擊
    所造成。當日兩造在狹小廚房中扭打互毆，互不相讓，因分
    別撞及磁磚或其他尖物而造成兩造均有受傷，原告之傷勢並
    非被告以瓷碗攻擊其頭部所造成。又李柏毅前在警察局、鈞
    院通常保護令事件調查程序中，2 次均證稱原告以「幹你娘
    、操你媽、沒教養」等三字經不斷咒罵其二兄弟，前後約20
    分鐘，並動手將李柏毅推打出客廳大門外，造成年僅10歲之
    李柏毅極大恐懼；而被告次子李柏彥患有自閉症，受到三字
    經咒罵並目睹李柏毅遭推打出門外，十分恐懼，原告竟仍動
    手欲將被告抱在懷中之李柏彥推打出客廳大門。原告對於自
    身犯行隻字不提，對於李柏毅、李柏彥所受之傷害亦無絲毫
    悔意，對於互毆過程中所造成之傷口誇大其詞。本件為互毆
    事件，並非被告單方面惡意傷害等語置辯，並聲明：原告之
    訴駁回。
三、原告主張其為被告之胞妹，此業據被告自承，並經本院當庭
    核對兩造身分證件查核無訛，堪信為真。原告又主張其於94
    年6 月11日端午節中午，在臺北市○○區○○路2 段201 之
    129 號1 樓兩造父親張盛和住處，遭被告徒手及以瓷碗毆打
    ，致頭部受傷一情，被告自承兩造因徒手互毆，致雙方皆受
    傷，惟否認以瓷碗砸傷原告。經查，本件兩造因徒手互毆，
    致原告受有頭部外傷、頭皮裂傷、右腕擦傷之傷害，被告則
    受有左食指裂傷、左肘咬傷、右膝擦傷之傷害，雙方互控傷
    害，案經臺灣士林地方法院檢察署檢察官聲請簡易判決處刑
    ，本院刑事庭判決兩造各處拘役40日，兩造不服提起上訴，
    經臺灣高等法院駁回兩造上訴，諭知兩造均緩刑3 年，緩刑
    期間均付保護管束，並已確定之事實，有本院94年度易字第
    1044號、臺灣高等法院95年度上易字第1393號判決正本在卷
    可稽，並經本院調閱該案卷查核屬實，且為被告所自認，堪
    信為真正。至原告雖主張除遭被告徒手毆打外，尚遭被告以
    瓷碗砸傷云云，惟被告否認有此情事，經本院刑事庭審理認
    ：「．．．．2.公訴人雖認被告乙○○係持瓷碗毆擊告訴人
    甲○○頭部，質之證人即共同被告甲○○亦為此指訴（參本
    院前揭審理筆錄），惟：依證人李柏毅、張盛和分別於警
    詢、偵查、本院94年度家護字第511 號通常保護令案件調查
    時及本院審理時均陳述：94年6 月11日未看到被告乙○○、
    甲○○打架之情形，僅聽到碗破碎之聲音，不知瓷碗為何會
    破裂等語（參偵卷頁14～17、35、36、附於本院卷內影印自
    本院94年度家護字第511 號通常保護令卷宗之94年11月24日
    非訟事件筆錄、本院95年3 月24日審理筆錄），依其等之證
    詞，雖足證明於被告乙○○、甲○○拉扯推打過程中瓷碗破
    碎，然並不能證明瓷碗破碎係被告乙○○持以毆擊告訴人甲
    ○○頭部所致。次觀告訴人甲○○於偵查中所提拍攝其指
    稱被告乙○○持以毆擊其頭部之瓷碗碎片照片（附於偵查卷
    證物袋內），該瓷碗碎片未留有任何血跡，質甲○○於本院
    審理時亦稱：伊將破碎之瓷碗自垃圾桶內拾起後，因其上有
    很多灰塵，故將灰塵沖掉再拍照等語（參本院95年3 月24日
    審理筆錄頁12）。再查甲○○將破碎瓷碗自垃圾桶內拾起之
    目的既在保全證據以控告乙○○，是該瓷碗碎片上若有血跡
    ，衡情甲○○應無以水沖拭，破壞證據之理，堪信甲○○自
    垃圾桶中拾起之破碎瓷碗，其上僅有灰塵，並無血跡當甚明
    確。倘甲○○前述頭部之傷勢為乙○○以瓷碗毆擊所致，於
    瓷碗上應留有血跡，惟依前所述，該瓷碗未留存絲毫血跡，
    是公訴人認乙○○有以瓷碗砸甲○○頭部，即乏所據。又
    甲○○因被告乙○○之傷害行為，雖受有頭皮撕裂傷、頭部
    外傷之傷害，然查乙○○與甲○○互毆行為，係互相推擠、
    揮打，並從廚房移至餐廳，前後共計10餘分鐘等情，已如前
    述（甲○○對其與乙○○自廚房推擠至餐廳一情亦不爭執）
    。再查張盛和上址住處廚房牆壁有突出尖角處，此有該處廚
    房照片4 幀在卷可徵，參以一般家庭廚房、餐廳大多擺設甚
    多廚具、櫥櫃、桌椅等物，是於乙○○、甲○○推擠揮打過
    程中，甲○○非無可能頭部撞擊廚房、餐廳之牆角或所擺設
    之物品，而受有頭皮撕裂傷、頭部外傷之傷害，從而，自難
    以甲○○頭部及頭皮受有上揭傷勢，即認甲○○稱被告乙○
    ○以瓷碗砸其頭部之指訴為可採。依前所述，並無證據證
    明甲○○頭部所受之傷勢為被告乙○○持瓷碗毆擊所致，自
    難認被告乙○○為本件傷害犯行有以瓷碗為工具。告訴人甲
    ○○此部分之指訴，應為誇大之詞，不足採信。」等語（見
    本院94年度易字第1044號判決第5 、6 頁），本院亦同此認
    定。而原告迄未就此部分舉證以實其說，其空言遭被告以瓷
    碗毆傷一情，尚難採信。
四、按不法侵害他人之身體、健康、名譽、自由、信用、隱私、
    貞操，或不法侵害其他人格法益而情節重大者，被害人雖非
    財產上之損害，亦得請求賠償相當之金額，民法第195 條第
    1 項定有明文。本件原告確因被告之毆打行為而受有身體上
    之傷害，已如前述，是原告依前開規定，訴請被告賠償非財
    產上之損害，洵屬有據。次按慰藉金之多寡，應斟酌雙方之
    身分、地位、資力與加害之程度及其他各種情形核定相當之
    數額。其金額是否相當，自應依實際加害情形與被害人所受
    之痛苦及雙方之身分、地位、經濟狀況等關係決定之，最高
    法院85年度臺上字第460 號判決意旨可資參照。經查，兩造
    為姊妹關係，平日分居兩地，於本件事發前已3 、4 年未有
    往來，此業據兩造陳明在卷（本院96年1 月10日言詞辯論筆
    錄參照），可見兩造關係疏離。再本件係因原告認被告之子
    對其不敬，乃加以責罵，被告護子心切，雙方因而互毆，此
    屬單一偶發事件，而被告亦遭原告毆傷，則原告亦有不是之
    處。另原告目前從事服務業，月入約2 至3 萬元，無存款，
    教育程度為專科畢業，住屋為本人所有；而被告為家庭主婦
    ，存款約20萬元，教育程度為大學畢業，住屋為其夫所有；
    此業據兩造陳明在卷且互不爭執。另原告94年度所得總額為
    354,995 元，財產總額為4,003,551 元，被告則係所得總額
    為408,418 元，財產總額為4,544,006 元，有稅務電子閘門
    財產所得調件明細表在卷可參，足認兩造均為中等資力。綜
    上，審酌原告受傷之程度、所受之痛苦、被告施暴之手段及
    兩造之身分、地位、資力、教育程度等一切情狀，認原告請
    求被告賠償精神慰藉金1,000 萬元，殊嫌過高，應予核減為
    5 萬元為適當。
五、從而，原告本於侵權行為之法律關係，請求被告給付非財產
    上之損害賠償5 萬元，及自起訴狀繕本送達翌日即95年1 月
    14日起（按被告係於95年1 月13日當庭簽收刑事附帶民事訴
    訟起訴狀繕本，有該起訴狀在卷可稽，原告訴之聲明請求自
    94年10月20日起算遲延利息，顯係誤載。）至清償日止，按
    年息5%計算之利息，為有理由，應予准許。逾此部分之請求
    ，為無理由，應予駁回。
六、原告陳明願供擔保請准宣告假執行，經核其勝訴部分，因本
    判決第1 項所命給付未逾50萬元，依民事訴訟法第389 條第
    1 項第5 款規定，本院應依職權宣告假執行，原告此部分假
    執行之聲請，僅係促使法院職權發動，毋庸另為准駁之表示
    。至原告其餘假執行之聲請，因該部分訴之駁回而失所依據
    ，應予駁回。又被告雖未聲請免為假執行，惟基於衡平原則
    ，爰依職權酌定擔保金額，宣告被告供擔保後，得免為假執
    行。
七、本件判決基礎已臻明確，兩造其餘攻防方法及訴訟資料，經
    本院審酌後，核與判決不生影響，無逐一論駁之必要，併此
    敘明。
八、據上論結，原告之訴為一部有理由，一部無理由，依民事訴
    訟法第79條、第389 條第1 項第5 款、第392 條第2 項，判
    決如主文。
中　　華　　民　　國　　96　　年　　3 　　月　　7 　　日
　　　　　　　　　家事法庭　法　官  陳文通
以上正本證明與原本無異。
如對本判決上訴，應於判決送達後20日內向本院提出上訴狀。
中　　華　　民　　國　　96　　年　　3 　　月　　7 　　日
                            書記官  劉奕湘
